【裁判字號】    99,再,5
【裁判日期】    990706
【裁判案由】    再審之訴
【裁判全文】
臺灣高雄地方法院民事裁定                 99年度再字第5號
再 審原 告  時尚瀝青混凝土有限公司
法定代理人  張啟文
訴訟代理人  秦德進律師
再 審被 告  乙○○
訴訟代理人  陳聰能律師
上列當事人間聲請依督促程序發支付命令事件，再審原告對於民
國93年9 月10日本院93年度促字第49086 號支付命令。提起再審
之訴，本院裁定如下：
    主  文
再審之訴駁回。
再審訴訟費用由再審原告負擔。
    理  由
一、再審意旨略以：再審原告雖曾設於「高雄市○○區○○路13
    號1 樓」（下稱系爭地址），惟已於民國90年11月28日遷移
    至「高雄市前鎮區○○○路282 號2 樓」（下稱系爭住所）
    迄今。再審被告於93年9 月間，明知再審原告已遷移住所，
    卻以自訴外人林國柱受讓債權新台幣（下同）3500萬元為由
    ，具狀聲請鈞院對再審原告核發93年度促字第49086 號支付
    命令（下稱系爭支付命令），由鈞院向系爭地址送達系爭支
    付命令，而由訴外人即時祥行有限公司（下稱時祥行公司）
    員工甲○○持非再審原告所有之「統一發票章」收受系爭支
    付命令，致再審原告因未接獲系爭支付命令，無法於法定期
    間內提出異議，故系爭支付命令之送達不合法，不生系爭支
    付命令確定之效力。又再審原告迄至98年10月底，接獲台灣
    台北地方法院於98年10月20日核發對第三人新亞建設開發股
    份有限公司之執行命令，始知有系爭支付命令之存在。為此
    ，爰依民事訴訟法第496 條第1 項第6 款、第521 條第2項
    規定，對系爭支付命令提起再審之訴。並聲明：系爭支付命
    令應予廢棄。
二、按再審之訴不合法者，法院應以裁定駁回之；民事訴訟法第
    502 條第1 項定有明文。次按送達於應受送達人之住居所、
    事務所或營業所行之；民事訴訟法第136 條第1 項前段亦有
    明文。又按再審之訴，必對於確定判決始得提起，若其判決
    並未確定，或雖經判決而不能發生判決之效力，則其提起再
    審，即不得謂為合法。最高法院18年抗字第2871號判例意旨
    參照。再按「支付命令須經合法送達債務人收受後，債務人
    未於20日之不變期間內向發支付命令之法院提出異議者，其
    支付命令始與確定判決有同一之效力，並發生實質上之確定
    力及執行力。此觀之民事訴訟法第521 條自明。該20日之不
    變期間，應自支付命令送達後起算，如未經合法送達，則20
    日之不變期間無從起算，支付命令不能確定。倘支付命令未
    經合法送達，法院誤認未確定之裁判為確定，依聲請付與確
    定證明書者，不生該裁判已確定之效力。又支付命令於核發
    後3 個月內不能送達於債務人者，依民事訴訟法第515 條第
    2 項規定，其命令失其效力，自不生聲明異議或聲請再審之
    問題」（最高法院91年度台簡上字第29號判決要旨參照）。
三、經查：
  (一)再審被告於93年9 月10日，以林國柱於93年8 月23日將對再
    審原告債權中之3500萬元讓與再審被告為由，聲請本院對再
    審原告核發支付命令；且於支付命令聲請狀記載再審原告之
    住所為系爭地址，經本院於同日即93年9 月10日核發系爭支
    付命令，而於93年9 月21日送達系爭地址，由甲○○以受僱
    人身分，蓋用再審原告名義之「統一發票專用章」收受；又
    因再審原告未於20日不變期間聲明異議，本院於93年11月1
    日核發系爭支付命令於93年10月11日確定之支付命令確定證
    明書，此經依職權調閱系爭支付命令卷宗核閱無訛。
  (二)次查，再審原告於90年11月28日，將其住所自系爭地址遷移
    至系爭住所迄今，有高雄市政府98年12月31日高市府經二公
    字第09800782300 號函暨所附再審原告歷次變更登記表1 份
    （見本院審卷第31至44頁）可按。是於系爭支付命令送達時
    ，再審原告之住所應為系爭住所，而非系爭地址。又查，證
    人甲○○到庭證述：伊於93年9 月間，受僱時祥行公司，未
    曾受僱於再審原告，工作地點「高雄市○○區○○路13號」
    ；當時只有時祥行公司在系爭地址營業，再審原告並未在該
    處營業了；又因之前時祥行公司與再審原告一起設立在該處
    ，所以印章都放在一起，以利代收，所以伊才有再審原告的
    「統一發票專用章」；伊收受系爭支付命令後，係轉交給林
    國柱（見本院審卷第124 、125 頁）等語。依此，於系爭支
    付命令送達時，系爭地址並非再審原告之實際營業處所，且
    甲○○亦非再審被告之受僱人。
  (三)準上而論，系爭支付命令既未向再審原告之住所送達，亦非
    送達再審原告之實際營業所，自不生合法送達之效力，則支
    付命令異議之20日不變期間無從起算，系爭支付命令不能確
    定，法院誤認未確定之裁判為確定，付與系爭支付命令確定
    證明書，並不生系爭支付命令已確定之效力。從而，再審原
    告以未合法送達而未確定之系爭支付命令，提起再審之訴，
    與再審之訴要件不合。
四、綜上所述，系爭支付命令既未確定，則再審原告對未確定之
    系爭支付命令提起再審，依首揭說明，再審之訴不合法，應
    予駁回。
五、依民事訴訟法第502 條第1 項、第95條、第78條，裁定如主
    文。
中    華    民    國    99    年    7     月     6    日
                  民事第五庭  法  官  洪榮家
正本係照原本作成。
如對本裁定抗告須於裁定送達後10日內向本院提出抗告狀，並繳
納裁判費新台幣1,000元。
中    華    民    國    99    年    7     月     6    日
                              書記官  胡美儀

司法院資訊處製作；財團法人民間司法改革基金會備份。
